臺灣新竹地方法院刑事判決
109年度原訴字第67號
公  訴  人  臺灣新竹地方檢察署檢察官
被      告  陳靜  



指定辯護人  本院公設辯護人林建和  
上列被告因詐欺案件，經檢察官聲請簡易判決處刑（109 年度軍
偵字第51號），本院認不應以簡易判決處刑（109 年度竹北原簡
字第21號），改依通常程序審理後，本院依簡式審判程序判決如
下：
    主  文
甲○犯行使偽造準私文書罪，處有期徒刑參月，如易科罰金，以
新臺幣壹仟元折算壹日；又犯以網際網路對公眾散布而犯詐欺取
財罪，處有期徒刑壹年。未扣案之犯罪所得新臺幣壹仟元沒收，
於全部或一部不能沒收或不宜執行沒收時，追徵其價額。  
    事  實
一、甲○知悉註冊、使用行動支付工具「台灣PAY 」帳號時，僅
    需提供註冊人之出生年月日、國民身分證統一編號、行動電
    話門號及金融機構帳戶等個人資料並完成驗證，即可使用「
    台灣PAY 」QR-CODE之無卡提款功能從連結之金融機構帳戶
    內提領款項。甲○先於民國109 年1 月14日前之不詳時間，
    在不詳地點，以不詳方式連接網際網路後，向在網路上徵求
    工作、不知情之張允耀聯繫，並以工作需要為由向張允耀誆
    稱需提供個人資料云云，而以此方式取得張允耀之出生年月
    日、國民身分證統一編號、行動電話門號及張允耀所申設之
    中華郵政股份有限公司000-00000000000000號帳號之帳戶（
    聲請簡易判決處刑書誤繕為000-00000000000000號帳號，經
    公訴人到庭更正，詳見本院原訴卷第14頁，下簡稱張允耀之
    郵局帳戶）等個人資料（涉犯違法收集他人個人資料罪嫌部
    分，未經張允耀提出告訴），嗣甲○基於行使偽造準私文書
    之犯意，以上開張允耀之個人資料註冊「台灣PAY 」帳號而
    行使之，並向張允耀取得傳送至張允耀使用行動電話門號之
    驗證碼後完成驗證，將該帳號與張允耀之郵局帳戶連結；甲
    ○再另行起意，基於以網際網路對公眾散布行詐欺取財之犯
    意，於109 年1 月14日12時54分前之不詳時間，在不詳地點
    ，以不詳方式連接網際網路後，以社群軟體Facebook暱稱「
    JC Xiao 」之帳號在Facebook「二手買賣」社團網頁張貼販
    售二手Michael　Kors 包包之不實訊息，致乙○○以通訊軟體
    Messenger 與其聯繫後陷於錯誤，並於109 年1 月14日12時
    54分許，操作網路銀行匯款新臺幣（下同）1,000 元至前開
    張允耀之郵局帳戶內，甲○再於同日13時5 分許，在址設新
    竹市○區○○路000 號之「全家便利商店新竹大富門市」內，
    基於意圖為自己不法所有之以不正方法由自動付款設備取財
    之犯意，操作自動櫃員機，使用「台灣PAY」QR-CODE之無卡
    提款功能，從張允耀之郵局帳戶內提領乙○○所匯入之上開1,
    000 元得手。嗣因乙○○發覺遭受詐騙而報警處理，始查悉上
    情。
二、案經乙○○訴由新竹縣政府警察局新湖分局報告臺灣新竹地方
    檢察署檢察官偵查聲請以簡易判決處刑。
    理  由
一、本件被告甲○所犯之罪，非死刑、無期徒刑、最輕本刑為3 
    年以上有期徒刑之罪，或高等法院管轄第一審之案件，被告
    於本院準備程序進行中，就被訴事實為有罪之陳述，經本院
    認合於刑事訴訟法第273 條之1 第1 項之規定，裁定進行簡
    式審判程序，合先敘明。又按簡式審判程序之證據調查，不
    受第159 條第1 項之限制，刑事訴訟法第273 條之2 定有明
    文，是於行簡式審判程序之案件，被告以外之人於審判外之
    陳述，除有其他不得作為證據之法定事由外，應認具有證據
    能力。
二、認定犯罪事實所憑之證據及理由：
    前揭犯罪事實，業據被告於警詢、偵查、本院準備程序及簡
    式審判程序時均坦承不諱（51號軍偵卷第6 頁至第7頁、第7
    6頁至第78頁；本院原訴卷第18頁、第29頁、第65頁、第71
    頁），核與證人張允耀於警詢及偵查時、證人即告訴人乙○○
    於警詢時之證述（51號軍偵卷第10頁至第11頁、第35頁、第
    54頁至第55頁）情節大致相符，且有便利商店內自動櫃員機
    之監視器影像翻拍暨比對畫面12張、被告居處之住宿名單及
    租客資料翻拍照片各1 張、「台灣PAY 」接收驗證碼IP位址
    資料、凱擘股份有限公司查詢資料、中華郵政股份有限公司
    109 年2 月17日儲字第1090036747號函及其附之張允耀之郵
    局帳戶基本資料及歷史交易清單各1份、被告Facebook「二
    手買賣」社團販賣貼文、通訊軟體Messenger 對話紀錄截圖
    及交易明細表截圖數張、高雄市政府警察局小港分局漢民路
    派出所受理詐騙帳戶通報警示簡便格式表、內政部警政署反
    詐騙諮詢專線紀錄表、金融機構聯防機制通報單、張允耀之
    郵局帳戶客戶相關資訊查詢及更正資料、最近交易明細表、
    查詢HCE 手機VISA卡/ 金融卡雲支付變更資料、台灣大哥大
    行動電話門號申登資料、中華郵政股份有限公司109 年8 月
    6 日儲字第1090196952號函及其附郵政晶片金融卡即時發卡
    服務申請書各1 份（51號軍偵卷第14頁至第19頁、第20頁、
    第26頁、第27頁、第29頁、第30頁至第32頁、第38頁至第39
    頁、第40頁、第41頁、第42頁、第57頁、第58頁、第59頁至
    第60頁、第67頁至第68頁）在卷可查，足認被告上開任意性
    之自白與事實相符，堪以採信。綜上，本案事證明確，被告
    犯行洵堪認定，應依法論科。
三、論罪科刑：　　
　㈠有關行使偽造之準私文書部分：
　　按錄音、錄影或電磁紀錄，藉機器或電腦之處理所顯示之聲
    音、影像或符號，足以為表示其用意之證明者，以文書論，
    刑法第220 條第2 項定有明文。而所謂電磁紀錄，係指以電
    子、磁性或其他無法以人之知覺直接認識之方式所製成之紀
    錄，而供電腦處理之用者而言（最高法院97年台上字第2212
    號判決意旨參照）。查被告未經證人張允耀之同意或授權，
    擅自輸入證人張允耀之出生年月日、國民身分證統一編號、
    行動電話門號及證人張允耀之郵局帳戶等個人資料，用以表
    徵填寫人有透過網路註冊行動支付工具「台灣PAY 」之意思
    ，是依刑法第220 條第2 項規定，偽造不實線上註冊之電磁
    紀錄，自應認係行使偽造之準私文書。是核被告擅將證人張
    允耀之個人資料註冊「台灣PAY 」所為，係犯刑法第216 條
    、第210 條、第220 條第2 項之行使偽造準私文書罪。被告
    偽造準私文書後進而行使之，其偽造之低度行為應為行使之
    高度行為所吸收，不另論罪。聲請簡易判決處刑書意旨雖未
    論列被告涉犯行使偽造之準私文書罪，然聲請簡易判決處刑
    書犯罪事實欄既已敘及被告將證人張允耀之個人資料註冊「
    台灣PAY 」，此部分顯屬已起訴之犯罪事實，本院並為被告
    涉犯行使偽造之準私文書罪之權利告知，且經到庭執行職務
    之公訴人補充被告涉犯罪名（本院原訴卷第64頁），故無礙
    被告防禦權之行使，附此敘明。
　㈡有關以網際網路對公眾散布行詐欺取財部分：
　　次按，刑法第339條之4第1項第3款「以廣播電視、電子通訊
    、網際網路或其他媒體等傳播工具，對公眾散布而犯之」之
    加重詐欺罪，其立法理由已敘明：「考量現今以電信、網路
    等傳播方式，同時或長期對社會不特定多數之公眾發送訊息
    施以詐術，往往造成廣大民眾受騙，此一不特定、多數性詐
    欺行為類型，其侵害社會程度及影響層面均較普通詐欺行為
    嚴重，有加重處罰之必要，爰定為第3款之加重處罰事由。
    」是刑法第339條之4第1項第3款之加重詐欺罪，係以對不特
    定多數之公眾散布詐欺訊息為其要件。從而行為人雖利用廣
    播電視、電子通訊、網際網路或其他媒體等傳播工具犯罪，
    倘未向公眾散布詐欺訊息，而係針對特定個人發送詐欺訊息
    ，固僅屬普通詐欺罪範疇；但行為人若係基於詐欺不特定民
    眾之犯意，利用網際網路等傳播工具，刊登虛偽不實之廣告
    ，以招徠民眾，遂行詐騙，縱行為人尚須對受廣告引誘而來
    之被害人，續行個別施用詐術，始能使之交付財物，仍係直
    接以網際網路等傳播工具向公眾散布詐欺訊息，無礙成立加
    重詐欺罪（最高法院107年度台上字第4290號判決意旨參照
    ）。經查，被告利用不詳設備連接網際網路，於不特定多數
    人均得自由瀏覽之Facebook「二手買賣」社團網頁刊登販售
    二手Michael　Kors 包包之不實訊息，縱其後仍須告訴人閱
    覽該訊息而與被告聯絡，始能由被告續行施用詐術而詐取財
    物，然被告既係利用網路對不特定多數人散布虛偽不實之訊
    息，自屬利用網際網路對公眾散布以遂行其詐欺取財犯行無
    疑。是核被告就刊登販賣包包之不實訊息詐騙告訴人之行為
    ，係犯刑法第339 條之4 第1 項第3 款之以網際網路對公眾
    散布而犯詐欺取財罪。聲請簡易判決處刑書意旨雖認被告所
    為係犯刑法第339條詐欺取財罪嫌，惟業經到庭執行職務之
    公訴人變更被告此部分涉犯法條為刑法第339條之4第1項第3
    款之以網際網路對公眾散布而犯詐欺取財罪（本院原訴卷第
    14頁），本院自無庸再變更起訴法條，附此敘明。
　㈢有關以不正方法由自動付款設備取財部分：
　　再按，刑法第339條之2第1項之以不正方法由自動付款設備
    取得他人之物罪中，所謂「不正方法」，係泛指一切不正當
    之方法，並不以施用詐術為限，如以強暴、脅迫、詐欺、竊
    盜或侵占等方式取得他人之提款卡及密碼，再冒充本人由自
    動提款設備取得他人之物，或以偽造他人之提款卡由自動付
    款設備取得他人之物等均屬之（最高法院94年度台上字第40
    23號、108年度台上字第2123號判決意旨參照）。再查，被
    告使用「台灣PAY」QR-CODE之無卡提款功能，從證人張允耀
    之郵局帳戶內提領告訴人所匯入之1,000 元，雖為證人張允
    耀提供予被告使用「台灣PAY」QR-CODE之無卡提款功能之驗
    證碼，且被告提款時係掃描正確之QR-CODE替代帳戶密碼。
    惟證人張允耀乃受被告詐騙而提供其個人資料使被告註冊「
    台灣PAY」，以及提供郵局帳戶申辦註冊「台灣PAY」時所寄
    送之驗證碼，並未授權同意被告提取款項，被告違反證人張
    允耀之意思，冒充證人張允耀擅自使用「台灣PAY」QR-CODE
    之無卡提款，核屬係犯刑法第339之2第1項所定以不正方法
    由自動付款設備取財罪。聲請簡易判決處刑書意旨雖未論列
    被告涉犯以不正方法由自動付款設備取財罪，然聲請簡易判
    決處刑書犯罪事實欄既已敘及被告使用「台灣PAY」QR-CODE
    之無卡提款功能，從證人張允耀之郵局帳戶內提領款項，此
    部分顯屬已起訴之犯罪事實，本院並為被告涉犯以不正方法
    由自動付款設備取財罪之權利告知，且經到庭執行職務之公
    訴人補充被告涉犯罪名（本院原訴卷第64頁），故無礙被告
    防禦權之行使，附此敘明。
　㈣核被告所為，係犯刑法第216 條、第210 條、第220 條第2 
    項之行使偽造準私文書罪、刑法第339條之4第1項第3款之以
    網際網路對公眾散布而犯詐欺取財罪、刑法第339之2第1項
    所定以不正方法由自動付款設備取財罪。查被告以網際網路
    對公眾散布而犯詐欺取財，及以不正方法由自動付款設備取
    財之犯行間，具局部同一性，以達不法取得告訴人財物之單
    一犯罪目的，各形式上獨立行為彼此間具有全部或一部不可
    割之一致性或事理上之關聯性，依一般社會通念，應評價為
    一行為，自應適用想像競合犯之規定論以一罪，是被告上開
    涉犯刑法第339條之4第1項第3款之以網際網路對公眾散布而
    犯詐欺取財罪、刑法第339之2第1項所定以不正方法由自動
    付款設備取財罪所為，核屬一行為觸犯數罪名之想像競合犯
    ，應依刑法第55條規定，從一重以刑法第339條之4第1項第3
    款之以網際網路對公眾散布而犯詐欺取財罪處斷。又被告行
    使偽造準私文書與其以網際網路對公眾散布而犯詐欺取財罪
    之犯行間，侵害法益相異，目的不同，犯意各別，行為互殊
    ，應予分論併罰。
　㈤辯護人雖以被告均坦承犯行，並有心賠償告訴人，且本件告
    訴人所受損失僅1,000元，請求酌依刑法第59條規定減輕其
    刑云云（本院原訴卷第72頁）。惟按，刑法第59條之酌量減
    輕其刑，必於犯罪之情狀，在客觀上足以引起一般同情，認
    為即予宣告法定最低度刑期，猶嫌過重者，始有其適用，至
    於犯罪動機、情節輕微、素行端正、家計負擔、犯後態度等
    情狀，僅可為法定刑內科刑酌定之標準，不得據為酌量減輕
    之理由（最高法院101年度台上字第679號判決要旨參照）。
    經查，辯護人所稱上情，係屬被告之素行、犯罪動機、目的
    及犯罪後之態度，依上開說明，僅可為法定刑內科刑酌定之
    標準，不得據為酌量減輕之理由，雖被告透過拍賣網站，對
    公眾散布而犯詐欺罪之受騙者僅有告訴人1人，且詐得財物1
    ,000元數額非鉅，惟被告為本案犯行手段縝密，為防免檢警
    追查，甚透過詐取他人資料申辦「台灣PAY 」，以其無卡提
    款功能，未經他人同意使用他人帳戶，作為領取贓款之用，
    與一般單純透過網路散布不實消息詐取錢財之情狀不可等同
    而視，犯罪情節難認輕微，其犯罪情狀並無客觀上足以一般
    人同情而顯然可憫之處，自無刑法第59條之適用，是辯護人
    上開主張，難認有據。
　㈥爰審酌被告其正值青年，非無工作能力賺取所需，然仍不知
    守法慎行正道取財，僅因缺錢花用，即以販賣包包之不實訊
    息，致告訴人信賴其之要約而陷於錯誤匯款，詐騙無辜告訴
    人之金錢，其濫用告訴人對被告之信賴，侵害告訴人財產法
    益，甚透過詐取他人資料申辦「台灣PAY 」作為領取贓款之
    用，侵害「台灣PAY 」管理帳戶之正確性，所為殊值非難，
    惟念其犯後坦承犯行，態度尚佳，並兼衡高職畢業之智識程
    度，先前從事服務業，月薪約2 萬元，家中經濟狀況勉持，
    未婚有父母及未成年子女3名等一切情狀（本院原訴卷第72
    頁），分別量處如主文所示之刑，並就被告所犯得易科罰金
    部分，諭知易科罰金之折算標準。
四、沒收：
    按犯罪所得，屬於犯罪行為人者，沒收之；前2 項之沒收，
    於全部或一部不能沒收或不宜執行沒收時，追徵其價額，刑
    法第38條之1 第1 項前段、第3 項分別定有明文。經查，被
    告刊登販賣包包之不實訊息詐得之1,000元，為其犯本件以
    網際網路對公眾散布而犯詐欺取財罪之犯罪所得，未據扣案
    ，亦未返還予告訴人，爰依上開規定宣告沒收，於全部或一
    部不能沒收或不宜執行沒收時，追徵其價額。
據上論斷，應依刑事訴訟法第 273條之1第1項、第299條第1項前
段，判決如主文。
本案經檢察官陳郁仁聲請簡易判決處刑，檢察官劉正祥到庭執行
職務。
中　　華　　民　　國　　110 　年　　2　　月　　8   　日
                  刑事第二庭  法　官     崔恩寧
以上正本證明與原本無異。
如不服本判決應於收受本判決後20日內向本院提出上訴書狀，上
訴書狀應敘述具體理由。上訴書狀未敘述上訴理由者，應於上訴
期間屆滿後20日內補提理由書狀於本院(均須按他造當事人之人
數附繕本 )「切勿逕送上級法院」。 
中　　華　　民　　國　　110 　年　　2 　　月　　8 　　日
                              書記官      莊琬婷

附錄本案論罪科刑法條：
刑法第210條
偽造、變造私文書，足以生損害於公眾或他人者，處5年以下有
期徒刑。
刑法第216 條
行使第二百十條至第二百十五條之文書者，依偽造、變造文書或
登載不實事項或使登載不實事項之規定處斷。
刑法第220 條
在紙上或物品上之文字、符號、圖畫、照像，依習慣或特約，足
以為表示其用意之證明者，關於本章及本章以外各罪，以文書論
。
錄音、錄影或電磁紀錄，藉機器或電腦之處理所顯示之聲音、影
像或符號，足以為表示其用意之證明者，亦同。
刑法第339條之4
犯第339條詐欺罪而有下列情形之一者，處1年以上7年以下有期
徒刑，得併科1百萬元以下罰金：
一、冒用政府機關或公務員名義犯之。
二、三人以上共同犯之。
三、以廣播電視、電子通訊、網際網路或其他媒體等傳播工具，
    對公眾散布而犯之。
前項之未遂犯罰之。
刑法第第339條之2
意圖為自己或第三人不法之所有，以不正方法由自動付款設備取
得他人之物者，處3年以下有期徒刑、拘役或30萬元以下罰金。
以前項方法得財產上不法之利益或使第三人得之者，亦同。
前二項之未遂犯罰之。